臺灣高等法院高雄分院刑事判決
111年度上訴字第922號
上  訴  人  
即  被  告  張景森


指定辯護人  本院公設辯護人  孫妙岑
上列上訴人因妨害秩序等案件，不服臺灣橋頭地方法院111年度
審訴字第47號，中華民國111年7月7日第一審判決（起訴案號：
臺灣橋頭地方檢察署110年度偵字第4540號、第6554號），提起
上訴，本院判決如下：
    主  文
上訴駁回。
    事實及理由
壹、上訴範圍（即本院審理範圍）之說明：
一、刑事訴訟法第348條第3項規定：「上訴得明示僅就判決之刑
    、沒收或保安處分一部為之」。立法理由更指明「為尊重當
    事人設定攻防之範圍，並減輕上訴審審理之負擔，容許上訴
    權人僅針對刑、沒收或保安處分一部提起上訴，其未表明上
    訴之認定犯罪事實部分，則不在第二審之審判範圍」。
二、本件上訴人即被告甲○○（下稱被告）及辯護人於本院審理過
    程，已明示只就原判決之科刑部分提起上訴，其他部分則不
    在上訴範圍（本院111年度上訴字第922號卷【下稱本院卷】
    第53頁）。本院自應僅就原判決之「科刑」部分（包括刑之
    加重及宣告刑）妥適與否，進行調查審理，至於原判決其他
    部分，則非本院審查範圍。
貳、本案審查原審量刑妥適與否所依據之「原審所認定犯罪事實
    及罪名」：
一、原審認定被告之犯罪事實：
　　緣陳振揚（經原審判決確定）於民國110年3月27日22時之前
    （起訴書誤載為3時55分許之前）某時，駕駛車號000-0000
    號自用小客車搭載甲○○、何耀祖、邱育謙（後二人由原審另
    行審結），行經高雄市大社區之大社夜市附近，與乙○○所駕
    駛車號000-0000號自用小貨車發生行車糾紛。乙○○離去後，
    甲○○與陳振揚、何耀祖及邱育謙欲向乙○○報復，共同基於傷
    害之犯意聯絡，四人先共乘原車同往高雄市大樹區東照山附
    近，將原車牌更換為AAW-1989號車牌，由甲○○提供客觀上可
    供兇器使用之木棒3支置放車上，四人再搭乘原車同往大社
    夜市附近，繞行尋找乙○○之蹤跡。於同日23時40分許，在高
    雄市○○區○○路000○0號附近發現乙○○與友人王雅妏下車步行
    。甲○○、何耀祖及邱育謙四人承前共同傷害之犯意聯絡，並
    共同基於意圖供行使之用攜帶兇器在公共場所聚集三人以上
    下手實施強暴之犯意聯絡，各攜帶1支木棒下車，而在中華
    路310之5號前方馬路之公共場所，三人各持木棒圍毆乙○○，
    而下手實施強暴，致乙○○受有右手第五掌骨骨折、左外踝骨
    折、頭部挫傷及撕裂傷、四肢多處擦傷等傷害；陳振揚則承
    前共同傷害之犯意聯絡，明知甲○○、何耀祖、邱育謙攜帶兇
    器在公共場所聚集三人對乙○○下手實施強暴，基於在場助勢
    之犯意，在駕駛座上等候甲○○、何耀祖、邱育謙三人圍毆乙
    ○○結束，即駕車接應三人離去，同往東照山附近換回車牌，
    並將作案木棒丟棄。嗣經警方據報調閱監視器錄影畫面，循
    線查獲上情。
二、原審認定被告所犯之罪名：　　
  ㈠被吿甲○○所為，觸犯刑法第150條第2項第1款、第1項後段 之
    意圖供行使之用而攜帶兇器在公共場所聚集三人以上下手實
    施強暴罪，及同法第277條第1項之傷害罪。檢察官起訴書雖
    漏未論及刑法第150條第2項第1款之「意圖供行使之用而攜
    帶兇器」部分，但起訴書「犯罪事實欄」既已明載被吿與同
    案被告何耀祖、邱育謙均「持木棒」毆打告訴人乙○○，此部
    分即屬已經起訴，經補充告知罪名後，依刑事訴訟法第300
    條規定變更起訴法條。
  ㈡被告就上述傷害犯行部分，與同案被吿陳振揚、何耀祖、邱
    育謙之間，具有犯意聯絡及行為分擔；就意圖供行使之用而
    攜帶兇器在公共場所聚集三人以上下手實施強暴犯行部分，
    與何耀祖、邱育謙間，具有犯意聯絡及行為分擔，均依刑法
    第28條規定論以共同正犯。至於同案被告陳振揚就被告所犯
　　之意圖供行使之用而攜帶兇器在公共場所聚集三人以上下手
    實施強暴犯行部分，僅在場助勢，與被吿所參與犯罪程度（
    下手實施強暴）有別，而屬「必要共犯」中之「聚合犯」性
    質，無從論以共同正犯。
  ㈢被告以一行為而同時觸犯上述二罪名，屬刑法第55條規定之
    想像競合犯，應從其中法定刑較重之意圖供行使之用而攜帶
    兇器在公共場所聚集三人以上下手實施強暴罪處斷。
參、上訴有無理由之論斷：
一、原審以被告觸犯上述罪名，事證明確，並敘明刑法第150條第2項第1款規定，犯同條第1項在公共場所聚集三人以上實施強暴罪，而有「意圖供行使之用而攜帶兇器」之情形者，得加重其刑至二分之一，此屬相對加重條件，經審酌被吿與同案被吿何耀祖、邱育謙在馬路上公然行凶，分持木棒圍毆告訴人，嚴重滋擾社會秩序，造成告訴人傷勢非輕，案發後未獲告訴人原諒，認有加重其刑之必要，爰依刑法第150條第2項第1款規定，對被告加重其刑。復說明於科刑時經審酌「被告僅因同案被告陳振揚與告訴人發生行車糾紛，竟起意毆打告訴人以為報復，夥同何耀祖、邱育謙，聚集在馬路上之公共場所公然行凶，由被吿與何耀祖、邱育謙分別持木棒圍毆告訴人，陳振揚在場助勢，造成告訴人傷勢非輕，不僅侵犯告訴人之身體法益，並對公眾安寧及社會安全秩序造成相當程度之滋擾，所為實屬可議；兼衡被吿坦承犯行，有意與告訴人調解等犯後態度，告訴人表示不願調解，希望從重量刑之意見（原審111年度審訴字第47號卷【下稱原審卷】第69、171頁），復考量被吿自述教育程度國中畢業、職業工、日薪約新臺幣（下同）1千元，經濟狀況普通，需扶養配偶等一切情狀」，量處被告有期徒刑有期徒刑7月。本院經核原審經裁量後，依刑法第150條第2項第1款規定對被告加重其刑，已說明裁量理由，裁量權之行使亦無逾越或濫用
　　之明顯重大瑕疵；於科刑時已依刑法第57條各款所列事項，
    詳加審酌，於法定刑範圍內，量處上述宣告刑，應屬妥適。
二、被告上訴意旨雖以：被告從小因父母離異，由祖父母照顧，
    為低收入戶，案發時年僅18歲，一時衝動犯錯，案發後深感
    悔悟。被告已於今年結婚生子，妻子未滿18歲，沒有工作，
    小孩剛出生，家中經濟依賴被告工作收入，原審量刑過重，
    請求重新量刑等語。辯護人則補充稱：原判決量處被告有期
    徒刑7月，勢必要入監執行。被告年紀尚輕，先前未結婚，
    沒有責任，容易為朋友間義氣強出頭，才會小錯不斷，婚後
    自知責任重大，小孩才剛出生，需要照養。被告為低收入戶
    家庭之唯一經濟來源，如入監執行，將造成其妻兒生計重大
    影響。被告本件犯行當然不當，但事後已坦承犯行，並供出
    共犯，已深知悔悟，並記取教訓，不敢再結群成黨，亦不會
    再為義氣而強出頭，請求不再依刑法第150條第2項規定加重
    其刑，從輕量處法定最低刑度有期徒刑6月，給予被告自新
    機會等語。
三、經查：
　㈠被告年紀尚輕，為低收入家庭，成長環境、生活背景及經濟
    條件較為劣勢，甫於111年3月5日結婚，小孩剛出生等情，
    此有被告所提出低收入戶證明書、結婚證明書、出生證明書
    可參（本院卷第13至17頁）。
　㈡然而，經審查被告滿年18歲後之前科素行：①曾於109年9月5
    日，與另案被告何銘典共同對另案被害人蕭素珍住處鐵門噴
    漆；復於同年9月19日，至蕭素珍住處門口撒冥紙，觸犯毀
    損罪及恐嚇危安罪，經判處應執行拘役25日確定（原審法院
    110年度簡字第2914號）。②109年10月12日，與另案被告簡
    憲騏聚眾三人以上，至另案被害人林○文住處前，由同夥下
    手燃放鞭炮及毆打被害人，被告則在旁助勢，觸犯在公共場
    所聚集三人以上實施強暴而在場助勢罪，經判處拘役50日確
    定（原審法院110年度簡字第1291號）。③109年12月15日，
    與另案被告林盈在共同以強扭機車鑰匙，將另案被害人鍾謹
    名、湯雅筑之機車熄火，強制二人停車，並與林盈在共同持
    球棒毆打鍾謹名、湯雅筑成傷，觸犯強制罪及傷害罪（從一
    重之傷害罪處斷），經判處拘役30日確定（原審法院110年
    度簡字第2650號、110年度簡上字第302號）。④110年4月21
    日，與另案被告莊凱翔聚眾五人至另案被害人吳漢彬經營之
    服飾店，持棍棒砸毀店外門窗及店外停放機車4輛，觸犯攜
    帶兇器在公共場所聚集三人以上下手實施強暴罪，經判處有
    期徒刑3月確定（原審法院110年度審訴字第646號），此有
    各該判決及臺灣高等法院被告前案紀錄表可查（本院卷第35
    至38、57至78頁）。
　㈢上述㈡、①、②、③所示之犯罪時間，均在本案犯罪時間（110年
    3月27日）以前；上述㈡、④所示犯行，則是在本案經警方查
    獲作完筆錄（110年3月30日）後，不到2個月隨即再犯，且
    本案及上述④所示犯行，兩案之犯罪時間均在被告於111年3
    月5日結婚後不久。上訴意旨所稱「被告於案發後已深感悔
    悟」或「結婚後已自知責任重大」云云，顯然不符事實，均
    難以採信。
　㈣觀諸被告上述前案或另案犯行，犯罪動機無非因同夥與各案
    被害人間發生言語糾紛、機車行車糾紛、行車按喇叭糾紛、
    網路直播主之說話方式糾紛等細故，被告即受邀參與共同或
    聚眾實施噴漆、撒冥紙、於燃放鞭炮及群毆時到場助勢、強
    逼被害人停車並毆打、持棍棒砸店及砸車，顯見被告已慣於
    逞凶鬥毆，濫用暴力，經歷次判處罪刑，仍未警惕。本案僅
    因同夥與告訴人乙○○發生行車糾紛，竟為事後報復，更換車
    牌以規避查緝，攜帶木棒聚眾三人在公共場所圍毆告訴人致
    其多處骨折，傷勢嚴重，足見下手兇猛，主觀惡性及犯罪情
    節尤為重大，迄未賠償或和解，對於「意圖供行使之用而攜
    帶兇器」部分，自應依刑法第150條第2項規定加重其刑。
　㈤而刑法第150條第2項第1款、第1項後段之意圖供行使之用而
    攜帶兇器在公共場所聚集三人以上下手實施強暴罪，未經加
    重其刑前，法定本刑即為「6月以上5年以下有期徒刑」，亦
    即最低即應處有期徒刑6月；如依同法第150條第2項規定加
    重其刑，最多得加重至二分之一，處斷刑範圍更成為「7月
    以上7年6月以下有期徒刑」。原審依上述規定加重其刑，僅
    量處有期徒刑7月之宣告刑，已屬最低度刑，自無過重。
四、綜上所述，原判決已詳述依刑法第150條第2項規定加重其刑
    之裁量理由，其裁量權之行使正當妥適，並無逾越或濫用之
    明顯重大瑕疵。復已具體審酌刑法第57條各款所列科刑時應
    注意事項，於處斷刑範圍內（7月以上7年6月以下），量處
    最低度刑有期徒刑7月，已屬寬容，亦無量刑過重之不當，
    自應予維持。被告以原審量刑過重為由，提起上訴，指摘原
    判決關於科刑部分為不當，經核為無理由，應予駁回。
肆、原判決關於未扣案之作案木棒，因欠缺刑法上重要性；扣案
    iPhone 11行動電話，則無證據認與本案有關，均不予宣告
    沒收部分，既不在上訴範圍，本院自無庸審查。
伍、同案被告陳振揚部分，已經原審判處罪刑確定；何耀祖、邱
    育謙部分，則由原審另行審結，均不在本院審查範圍，併此
    敘明。　　　　
據上論結，應依刑事訴訟法第368條，判決如主文。
本案經檢察官張家芳提起公訴，檢察官張益昌到庭執行職務。
中　　華　　民　　國　　111 　年　　12　　月　　15　　日
                  刑事第八庭    審判長法  官  陳中和
　　　　　　　　　　　　　　　　　　　法  官  任森銓
　　　　　　　　　　　　　　　　　　　法  官  林柏壽
以上正本證明與原本無異。
如不服本判決應於收受本判決後20日內向本院提出上訴書狀，其
未敘述上訴理由者，並得於提起上訴後20日內向本院補提理由書
狀（均須按他造當事人之人數附繕本）「切勿逕送上級法院」。
中　　華　　民　　國　　111 　年　　12　　月　　15　　日
　　　　　　　　　　　　　　　　　　　書記官  陳雅芳